臺灣高等法院刑事判決　　　　　　　　　　　　　九十二年度上易字第二八０九號
　　上　訴　人
　　即　被　告　　甲○○
　　選任辯護人　　張良舉律師
右上訴人即被告因詐欺案件，不服臺灣臺北地方法院九十二年度易字第一０六三號，
中華民國九十二年八月十九日第一審判決（起訴案號：臺灣臺北地方法院檢察署九十
二年度偵緝字第五五九號），提起上訴，本院判決如左：
    主  文
原判決撤銷。
甲○○共同意圖為自己不法之所有，以詐術使人將本人之物交付，處有期徒刑拾月。
    事  實
一、緣丁○○係前桃園縣大溪鎮鎮民代表，因竊佔案件，經本院於民國（下同）八十
    七年十一月十三日以八十七年度上易字第二七０四號判處有期徒刑一年十月確定
    ，即將入監服刑，乃於八十八年初經朋友介紹認識甲○○，甲○○向丁○○表示
    有辦法平反上開案件，竟與丙○○（經原審法院判處有期徒刑十月，向本院提起
    上訴後又撤回上訴而確定）共同基於意圖為自己不法所有之犯意聯絡，先由甲○○以電話邀約丁○○於八十八年三月二十一日下午四時許，在臺北市○○○路麥
    當勞速食店見面，向丁○○訛稱：「上開判決確定案件，經臺灣高等法院檢察署
　　檢察長吳英昭看過，認為可以擺平，可透過吳英昭之關係，暫緩該案之執行，並
　  聲請再審，惟須先支付活動費新臺幣（下同）三百萬元，如進行再審後，須另支
    付三百萬元，以擺平全案官司」云云。丁○○表示財力不足，幾經協商減價，改
    為再審程序活動費與擺平官司活動費各一百五十萬元，並約定付款時間、地點。
    同年月二十六日晚間十時許，甲○○與丙○○二人在臺北市○○○路二二二巷內
    某咖啡店與丁○○及其配偶乙○○見面，偽稱丙○○係吳英昭之秘書，可代為活
    動，當場由丙○○書立收據，經甲○○見證後，交由丁○○收執，致使丁○○陷
    於錯誤，信以為真，當場交付一百五十萬元予甲○○、丙○○。嗣因臺灣桃園地
    方法院檢察署於同年四月間，通知丁○○到案執行，丁○○始知受騙。
二、案經法務部調查局新竹市調查站報請臺灣臺北地方法院檢察署檢察官偵查起訴。
    理  由
一、訊據被告甲○○，矢口否認有詐欺之犯行，辯稱：其於八十八年間介紹丁○○借
    款予丙○○，為防止丙○○屆期拒不還款，遂與丁○○商議囑丙○○書寫收據並
    錄音，藉以牽制丙○○，丁○○係將款項交予丙○○，其未分得分文，嗣後丙○○已連本帶利返還丁○○，其並未詐欺云云。
二、經查，右揭事實，迭據被害人丁○○於警詢、偵查中、原審及本院審理時指訴綦
    詳，核與證人乙○○、共犯丙○○分別於警詢、偵查中、原審（原審九十二年七
    月二十五日審判筆錄）及本院審理時所證述之情節，均相符合，並有丙○○於八
    十八年三月二十六日所書立明載「茲收到丁○○先生竊佔乙案，業經監察院發回
    法務部．．．請臺灣高等法院檢察署查明報部憑辦刻正由該署調查中。本案暫代
    辦（辯）護費新臺幣壹佰伍拾萬元將自即日起至八十八年四月十日前，若不能辦
    理辯護時，所收辯護費壹佰伍拾萬元無條件退還」等字之收據影本一紙（八十八
    年度偵字第二四三二三號偵查卷第四四頁）、八十八年三月二十六日被告甲○○
    與共犯丙○○就被害人丁○○竊佔案件處理之對話錄音譯文一份（同上偵查卷第
    五四頁至第六０頁）、本院八十七年度上易字第二七０四號刑事判決書影本、臺
    灣桃園地方法院檢察署執行傳票影本等在卷可資佐證。被告於原審審理時亦不否
    認該收據及錄音譯文內容之真實性（原審九十二年八月十二日審判筆錄）。衡情
    被告自信被害人丁○○因欲以金錢擺平官司，所為已有不當，當不致告發其所謂
    司法黃牛之行為，被告為取信被害人丁○○，提議錄音、書立收據，使被告人丁○○交付所稱之活動費用予佯裝吳英昭秘書之丙○○，並無不合常情之處；況以
    被告與被害人丁○○認識不久交情非深，豈會單純為保全被害人丁○○對丙○○
    之債權，而刻意將借款曲解為官司活動費，以此牽制多年好友丙○○促其還款。
    被告所辯係為牽制丙○○，顯與常情不符，難予採憑。至該丁○○所交付之款項
    雖係由丙○○收取，然被告與丙○○二人係共同向被害人詐取財物，有犯意之聯
    絡及行為之分擔，亦無解被告共同詐欺之刑責。被告上開所辯，要屬卸責之詞，
    不足採信。本件事證明確，被告之犯行洵堪認定。
三、核被告所為，係犯刑法第三百三十九條第一項之詐欺取財罪。被告與經已判決確
    定之丙○○間，就上開犯行，有犯意之聯絡及行為之分擔，應論以共同正犯。
四、原審對被告予以論罪、科刑，固非無見；惟查，被告與共犯丙○○係向被害人丁○○訛詐可平反官司，致被害人丁○○誤信而為一百五十萬元之交付，原判決之
    事實欄係記載被告施用詐術致丁○○夫婦陷於錯誤而交付一百五十萬元，顯有錯
    誤。被告提起上訴意旨仍執陳詞，空言否認犯罪，雖無足取，然原判決既有如上
    之可議，即屬無可維持，應由本院予以撤銷改判。爰審酌被告竟佯稱可擺平官司
    而向被害人丁○○詐財之手段，及其犯罪之動機、目的、所生危害、共犯丙○○
    已與告訴人和解，有和解書影本附卷可憑，暨其犯罪後之態度等一切情狀，量處
    如主文第二項所示之刑。
據上論斷，應依刑事訴訟法第三百六十九條第一項前段、第三百六十四條、第二百九
十九條第一項前段，刑法第二十八條、第三百三十九條第一項，罰金罰鍰提高標準條
例第一條前段，判決如主文。
本案經檢察官吳國南到庭執行職務
中　　華　　民　　國　　　九十三　　　年　　　一　　　月　　　三十　　　日
                              臺灣高等法院刑事第六庭
                                  審判長法  官  陳　春　秋
                                        法  官  洪　英　花
                                        法  官  王　麗　莉
右正本證明與原本無異。
不得上訴。
                                        書記官  蘇  秋  
中　　華　　民　　國　　　九十三　　　年　　　一　　　月　　　三十　　　日
附錄本案論罪科刑法條全文
刑法第三百三十九條：
意圖為自己或第三人不法之所有，以詐術使人將本人或第三人之物交付者，處五年以
下有期徒刑、拘役或科或併科一千元以下罰金。
以前項方法得財產上不法之利益或使第三人得之者亦同。
